臺灣高等法院臺中分院刑事判決　　　　 94年度上易字第830號
上　訴　人　臺灣彰化地方法院檢察署檢察官
被　　　告　己○○
被　　　告　丁○○
上列上訴人因被告竊盜案件，不服臺灣彰化地方法院93年度易字
第1001號中華民國94年5月3日第一審判決（起訴案號：臺灣彰化
地方法院檢察署93年度偵字第6037號），提起上訴，本院判決如
下：
    主 　 文
原判決關於己○○部分撤銷。
己○○連續竊盜，處有期徒刑肆月，如易科罰金，以參佰元折算
壹日。
其他上訴駁回。
    事 　 實
一、己○○基於意圖為自己不法所有之概括犯意，分別於民國九
    十三年六月十日、六月十五日、七月六日、七月二十日、七
    月三十日、八月十日，利用其在彰化縣北斗鎮○○路○段五
    一九巷二十六號金高特股份有限公司（以下簡稱金高特公司
    ）工作之機會，先將金高特公司所有之鋁條丟出牆外，再於
    凌晨利用機車將之載回住處，連續竊得金高特公司所有之鋁
    條三十四根（合計約四百零八公斤），事後並將之載往資源
    回收場變賣花用殆盡。嗣於九十三年八月十五日凌晨三時許
    ，己○○騎乘車牌號碼ＪＳＹ─０五七號重型機車，搭載其
    配偶丁○○，前往金高特公司附近，丁○○在外等候，己○○甫進入金高特公司尚未及行竊時，即為該公司人員查發覺
    ，而報警辦理。
二、案經彰化縣警察局北斗分局報請台灣彰化地方法院檢察署檢
    察官偵查起訴。
    理　  由
一、訊據上訴人即被告己○○矢口否認有前揭竊盜犯行，辯稱：
    伊未行竊金高特公司之鋁條，警詢時因頭部被打受傷，頭腦
    昏昏的，且警察說伊沒有前科承認不會有事，伊才承認行竊
    云云；惟查：
（一）按被告之自白，非出於強暴、脅迫、利誘、詐欺、疲勞訊
      問、違法羈押或其他不正之方法，且與事實相符者，得為
      證據。刑事訴訟法第一百五十六條第一項定有明文。經查
      ：
    (1)被告己○○在彰化縣警察局北斗分局北斗派出所警詢部分
      ：經原審法院勘驗警詢錄音帶結果，被告己○○在接受員
      警詢問時，有全程連續錄音，除被告己○○敘及其被查獲
      當日（即九十三年八月十五日）至金高特公司附近之目的
      、未進入公司即遭金高特公司職員帶至公司內等漏未依被
      告己○○之陳述記載外，其餘關於其先後至金高特公司行
      竊之次數、時間、數量、方式等皆經其自行陳述，再經員
      警整理記載，有勘驗筆錄足稽（原審卷第二五至第三一頁
      ），而員警詢問間亦未有任何提及被告己○○有無前科之
      對話；再參之證人即製作被告己○○警詢筆錄之員警陳益
      裕於原審證稱：被告己○○一開始就承認行竊，伊查過被
      告己○○的前科，知道他沒有前科，但伊沒有因此要被告
      己○○承認等語明確（審判筆錄第四四頁至第五十頁），
      被告己○○雖指陳要其承認竊盜之人並非製作筆錄之警察
      陳益裕，然未能具體陳明究係何一員警，本院自無從為具
      體事證之調查，且被告己○○亦供承警員對其並無施以強
      暴、脅迫之情形，堪認被告己○○在警詢之供述係出於其
      自由意志下所為，自有證據能力。
    (2)被告己○○於九十三年八月十五日在臺灣彰化地方法院檢
      察署檢察官初次訊問部分：被告己○○於內勤檢察官訊問
      時，坦承至金高特公司行竊六次（偵查卷第四二頁），且
      被告己○○於原審亦明白供稱檢察官訊問時並無未對其施
      以強暴、脅迫、利誘、詐欺、疲勞訊問、違法羈押或其他
      不正之方法，其所陳述全部出於其自由意思等情不諱（原
      審卷第一０七頁、第一０八頁），堪認此部分之自白亦有
      證據能力。
（二）被告己○○於警詢時及第一次偵查中業據供稱：伊利用上
      班時間將鋁條丟到公司外的田裡，分別於九十三年六月十
      日、十五日、同年七月六日、二十日、三十日、同年八月
      十日之凌晨三時許，騎乘車牌號碼ＪＳＹ─○五七號機車
      將鋁條載至家中放置，事後再載至員林鎮○○路○段二一
      一號轉售予乙○○，共竊得三十四條，合計四○八公斤等
      情綦詳（偵查卷第九頁、第四二頁）。證人丙○○亦指稱
      ：被告共偷鋁條六次，計四百多公斤等語（偵查卷第五十
      頁），證人即收購被告己○○所竊鋁條之乙○○先於警詢
      供稱：因為平日出入人員繁多，伊已記不清楚亦未特別注
      意被告己○○有無拿鋁條至伊經營之德鴻金屬有限公司販
      賣云云，經警質以被告己○○何供陳鋁條係由伊所收購，
      該證人始坦供被告己○○有將鋁條出售予伊（偵卷第十七
      頁至第十九頁），嗣於原審審理中更證稱：被告己○○總
      共至伊公司出售鋁條五、六次，每次大約拿五、六條，上
      午八、九點及下午五點多均曾到伊公司賣過，六、七日就
      來賣一次等語（原審卷第八三頁、第八四頁、第八七頁）
      ，其二人所證核與被告之自白大致相符；且被告丁○○於
      警詢中亦供稱：伊看過被告己○○曾經拿過約四條鋁條回
      家過，伊問他東西怎麼來，但他沒有訴伊東西怎麼來的等
      語（偵查卷第十四頁），此外，復有金高特公司盤點表、
      現場照片等在卷可資佐證，被告所辯應係事後飾卸之詞，
      不足採信，事證明確，被告己○○之犯行堪以認定。
（三）核被告賴陸嘉所為，係犯刑法第三百二十條第一項之竊盜
      罪，其先後多次竊盜犯行，時間緊接，所犯罪名相同，顯
      係出於概括之犯意反覆為之，為連續犯，爰依刑法第五十
      六條之規定以一罪論，並加重其刑。
二、公訴意旨另以：己○○與其配偶丁○○二人，共同意圖為自
    己不法之所有，於九十三年八月十五日凌晨三時許，由己○○騎乘前開機車，搭載丁○○，前往金高特公司附近停車後
    ，由丁○○負責在外把風，己○○則翻牆進入金高特公司竊
    取鋁條，於翻牆進入著手行竊之際，為金高特公司人員戊○○等人當場發覺並報警處理而未竊得財物，因認被告己○○
    、丁○○二人另涉有刑法第三百二十一條第二項、第一項之
    加重竊盜未遂罪嫌等語。
（一）按犯罪事實應依證據認定之，無證據不得認定犯罪事實；
      又不能證明被告犯罪，應諭知無罪之判決，刑事訴訟法第
      一百五十四條第二項、第三百零一條第一項定有明文。次
      按被告或共犯之自白，不得作為有罪判決之唯一證據，仍
      應調查其他必要之證據，以察其是否與事實相符，刑事訴
      訟法第一百五十六條第二項亦有明文。刑事訴訟法第一百
      五十六條第二項之立法目的乃欲以補強證據擔保自白之真
      實性；亦即以補強證據之存在，藉以限制自白在證據上之
      價值。而所謂補強證據，指除該自白本身外，其他足資證
      明自白之犯罪事實確具有相當程度真實性之證據而言。雖
      其所補強者，非以事實之全部為必要，但亦須因補強證據
      與自白之相互利用，而足使犯罪事實獲得確信者，始足當
      之。從而，被告雖經自白，仍應調查其他必要之證據，以
      察其與事實是否相符，茍無法證明其與事實相符，根本即
      失其證據之證明力，不得採為判斷事實之根據（最高法院
      七十四年臺覆字第一○號判例及四十六年臺上字第八○九
      號判例意旨參照）。而被告自白出於任意性，與其自白需
      補強證據擔保其真實性，二者本屬兩事，倘僅證明被告之
      自白非出於強暴、脅迫、利誘、詐欺、疲勞訊問、違法羈
      押或其他不正之方法所取得，雖仍屬於自白，然必須有補
      強證據擔保，足以證明被告自白之犯罪確非虛構，且與事
      實相符，始得採為有罪判決之基礎；反之，倘僅足以證明
      被告自白之任意性，而查無其他補強證據足以證明其自白
      真實性時，該自白仍不得遽採為有罪判決之基礎。又刑事
      訴訟上證明之資料，無論其為直接或間接證據，均須達於
      通常一般之人均不致有所懷疑，而得確信其為真實之程度
      ，始得據為有罪之認定，若其關於被告是否犯罪之證明未
      能達此程度，而有合理懷疑之存在，致使無從形成有罪之
      確信，根據「罪證有疑，利於被告」之證據法則，即不得
      遽為不利被告之認定（參照最高法院七十六年臺上字第四
      九八六號判例）。末按刑事訴訟法第一百六十一條已於九
      十一年二月八日修正公布，其第一項規定：檢察官就被告
      犯罪事實，應負舉證責任，並指出證明之方法。因此，檢
      察官對於起訴之犯罪事實，應負提出證據及說服之實質舉
      證責任。倘其所提出之證據，不足為被告有罪之積極證明
      ，或其指出證明之方法，無從說服法院以形成被告有罪之
      心證，基於無罪推定之原則，自應為被告無罪判決之諭知
      ，最高法院亦著有九十二年台上字第一二八號判例可憑。
（二）本件公訴人認被告己○○、丁○○涉有前開竊盜罪嫌，係
      以被告己○○於警詢及第一次偵訊之自白，及證人丙○○
      、王宥彬、戊○○之證述為其論據。訊據被告己○○、丁○○並不否認於九十三年八月十五日凌晨三時許，共乘車
      牌號碼ＪＳＹ─○五七號重型機車至金高特公司附近之事
      實，惟均堅決否認有何竊盜犯行，辯稱：當日渠等係欲至
      金高特公司附近之烏骨雞店吃宵夜，惟至該處後發現該店
      已打烊，正欲返回住處之際，己○○突然肚痛難耐，欲至
      附近之田裡解決，丁○○則在機車旁等候，己○○走到田
      裡時，即遭金高特公司職員三人強行帶至公司內，並指稱
      渠等為竊賊，渠等尚未進入金高等公司何來竊盜等語。
（三）證人丙○○於原審審理中證稱：八月十五日發現己○○騎
      乘機車載其妻丁○○至公司外，丁○○站在機車旁，己○○一人翻牆進公司，伊與戊○○、王宥彬一起發現，戊○○站的位置比較近，伊叫戊○○趕快抓，己○○已經進到
      公司裡面，遭發現後馬上又跳出去，王宥彬騎機車、伊開
      車出去追，戊○○在機車旁抓到己○○，渠等才知道是公
      司的員工行竊，渠等躲的地方距己○○約十五至三十公尺
      不等，己○○一跳進來，伊就喊抓云云（原審卷第七七頁
      至第八一頁）；證人王宥彬證稱：當時伊躲在廠房裡面
      ，其他二人躲在伊旁邊，有看到二人騎機車停下來，一人
      站在機車旁，另外一人翻圍牆跳進廠房裡面，丙○○叫伊
      騎機車去追，晚上三點多爬圍牆，伊等認為他要偷東西，
      伊出去後已看到戊○○跟己○○在田旁邊水溝蓋處，丙○○開車出來停在機車停放處云云（原審卷第八九頁）；
      證人戊○○則結證：伊看到有人從馬路經過田裡爬到圍牆
      跳到公司裡面，丙○○喊抓，伊在圍牆內與己○○拉扯二
      、三分鐘，己○○掙脫後跳出圍牆，伊也跳出去追，追到
      己○○停放機車處，才發現是公司員工，當時伊與王宥彬
      躲在鋁條後面，丙○○躲在圍牆旁邊，距離僅一、二公尺
      ，己○○翻牆進來距伊躲藏地點一、二公尺，己○○已經
      在搬東西，伊才抓的云云（原審卷第九三頁至第九五頁）
      。查證人丙○○、王宥彬、戊○○既俱為埋伏在金高特公
      司內目擊被告己○○踰越金高特公司圍牆之人，然其三人
      所證，就各人躲藏之位置、發現被告己○○翻牆進入金高
      特公司時之距離及相對位置、被告己○○是否已著手竊取
      鋁條之證述，均有歧異；再者，倘被告己○○已踰越圍牆
      進入金高特公司，證人戊○○並在圍牆內與之發生拉扯，
      證人丙○○、王宥彬躲藏該處之目的即為逮捕行竊之人，
      衡情證人丙○○、王宥彬自應立刻上前幫忙，以免行竊之
      人脫逃，惟其二人竟未上前幫忙任令被告己○○逃脫。證
      人丙○○、王宥彬、戊○○前開證述，既存有諸多瑕疵，
      實難認與事實相符，亦無從認定被告己○○已著手行竊，
      況證人戊○○於本院審理中復證稱，被告己○○翻牆進入
      金高特公司時係其所親見，當時其距離被告己○○約五至
      七公尺，其離被告己○○最近，被告己○○一翻進來其即
      喊抓人，被告已否著手拿鋁條，其看不太清楚等情綦詳，
      本件被告己○○翻牆進入金高特公司時，證人戊○○既係
      距離被告己○○最近之人，對被告己○○翻牆進入金高特
      公司時已否著手既看不清楚，其餘在場埋伏之人理當亦看
      不清楚，且證人戊○○係於被告己○○甫翻牆進入金高特
      公司時，即喊抓人，衡情被告倉皇逃逸猶恐不及，又何至
      於不知死活仍動手行竊。
（四）被告己○○於警詢時亦僅供稱：伊本來要進入公司行竊，
      但是還未進入時就被該公司人員發現等語（偵查卷第八頁
      ），於偵查中亦供稱：伊準備要偷等語（偵查卷第四二頁
      ），被告丁○○則始終供稱，當天渠等要去吃烏骨雞，後
      來伊先生要至田裡上廁所即被金高特公司人員指稱行竊，
      渠等並未進入該公司竊取物等語（偵查卷第十三頁、第四
      二頁）
（五）此外，復查無其他積極證據足認被告己○○、丁○○確有
      公訴人所指此部分之犯行，自應為被告丁○○無罪之諭知
      。惟公訴意旨認被告己○○此部分與其餘部分，有連續犯
      之裁判上一罪關係，爰不另為無罪之諭知。
三、關於被告己○○部分，原審未予詳察，遽予無罪之諭知，尚
    有未合，公訴人上訴意旨指摘原判決此部分不當，為有理由
    ，應由本院撤銷改判，就被告己○○普通竊盜部分，爰審酌
    被告己○○之素行、犯罪動機、手段，所竊財物價值，及犯
    後態度等一切情狀，量處如主文第二項所示之刑，並諭知易
    科罰金之折算標準，就其與被告丁○○被訴共同加重竊盜部
    分，則不另為無罪之諭知。關於被告丁○○部分，原審以無
    證據足認被告犯罪，而為無罪之諭知，其認事用法，均無不
    合，檢察官上訴意旨以原審認定事實有所違誤等語，指摘原
    判決此部分不當，難謂有理由，應予駁回；
四、據上論斷，應依刑事訴訟法第三百六十八條、第三百六十九
    條第一項前段、第三百六十四條、第二百九十九條第一項前
    段，刑法第五十六條、第三百二十條第一項、第四十一鞗第
    一項，罰金罰鍰提高標準條例第一條前段、第二條，判決如
    主文。
本案經檢察官甲○○到庭執行職務。
中　　華　　民　　國　　94　　年　　9 　　月　　29　　日
              刑事第十庭  審判長法　官　林　照　明
                                法　官　唐　光　義
                                法　官　林　清　鈞
上列正本證明與原本無異。
不得上訴。
                                書記官　劉　恒　宏
中　　華　　民　　國　　94　　年　　10　　月　　5 　　日
                                                      Ｉ
